臺灣高等法院民事裁定
109年度家抗字第4號
抗  告  人  粟振庭  

上列抗告人因與相對人張萬定等間依職權確定訴訟費用額異議事
件，對於中華民國108年10月28日臺灣士林地方法院108年度家事
聲字第4號裁定，提起抗告，本院裁定如下： 
    主  文
抗告駁回。
抗告訴訟費用由抗告人負擔。
    理  由
一、異議及抗告意旨略以：伊前聲請訴訟救助，經本院以105年
    度家抗字第121號裁定准予訴訟救助，而暫免繳納訴訟費用
    。又依民事訴訟法第110條及110條第2項之規定，本件繳納
    訴訟費用既係由國庫先行代墊，自應由國庫向伊徵收費用，
    不應由法院追繳。且伊無財產，名下之中華郵政000-000000
    0-0000000號帳戶係社會救助專戶不應強制執行，即不應向
    伊追繳訴訟費用新臺幣（下同）3萬7,407元等語。
二、按准予訴訟救助，係於訴訟終結前，暫免受救助人應預納之
    裁判費及其他訴訟費用，而由國庫先予墊付。至訴訟終結後
    ，為使國庫便於向應負擔訴訟費用之當事人徵收此項暫免之
    費用，民事訴訟法第114條第1項乃規定：「經准予訴訟救助
    者，於終局判決確定或訴訟不經裁判而終結後，第一審受訴
    法院應依職權以裁定確定訴訟費用額，向應負擔訴訟費用之
    當事人徵收之」（最高法院108年度台抗字第814號裁定意旨
    參照）。是因訴訟救助而暫免受救助人應預納之訴訟費用，
    於訴訟事件確定後，由法院依職權以裁定確定訴訟費用額，
    向應負擔之當事人徵收之，抗告人抗辯不應由法院追繳等語
    ，容有誤會。
三、查抗告人提起原法院106年度家訴字第36號請求代位繼承訴
    訟事件（下稱本案訴訟），並聲請訴訟救助，經本院以105
    年度家抗字第121號裁定准予訴訟救助。其本案訴訟業經原
    法院判決、本院107年度家上字第19號判決為抗告人敗訴判
    決並命抗告人負擔第一、二審訴訟費用確定在案。抗告人於
    本案訴訟主張其得代位繼承被繼承人張萬清之遺產價值為68
    3萬1,231元，繼承人為張萬定及李張絹、張石心、張開崙，
    訴訟標的價額為該遺產價值五分之一即136萬6,246元（6,83
    1,231÷5＝1,366,246，元以下四捨五入）。本案訴訟為未逾1
    50萬元，為不得上訴第三審事件。本案訴訟經原法院、本院
    為上開敗訴判決並諭知第一、二審訴訟費用由抗告人負擔。
    是本件應徵第一審裁判費為1萬4,563元、第二審裁判費為2
    萬1,844元。又抗告人對本院駁回其第二審上訴裁定為抗告
    ，經最高法院108年度台抗字第36號裁定駁回，並命負擔抗
    告費用，抗告費為1,000元，業經本院調取上開卷宗核閱無
    訛。原法院司法事務官裁定命抗告人應向原法院繳納訴訟費
    用3萬7,407元(計算式：14,563+ 21,844+1,000 ＝37,407元
    ），經核並無違誤。至抗告人主張其無財產，名下之中華郵
    政000-0000000-0000000號帳戶係社會救助專戶不應強制執
    行云云，乃係將來強制執行程序問題，核與本件法院應依職
    權以裁定確定訴訟費用額無關，抗告人此部分主張，亦屬誤
    會。
四、綜上，原法院司法事務官據以確定本案訴訟費用額，並命抗
　　告人如數繳納，於法並無不合。原法院維持司法事務官所為
    上開裁定而駁回抗告人之異議，並無違誤。抗告意旨指摘原
    裁定不當，求予廢棄，為無理由，應予駁回。
五、據上論結，本件抗告為無理由，爰裁定如主文。
中　　華　　民　　國　　109 　年　　3 　　月　　17　　日
                  家事法庭    
                    審判長法  官  吳光釗
                          法  官  鄧晴馨
                          法  官  曾錦昌
正本係照原本作成。
不得再抗告。
中　　華　　民　　國　　109 　年　　3 　　月　　17　　日
　　　　　　　　　　　　　書記官  高婕馨